最高法院刑事判決　　　　　　　　　　　　　　　九十一年度台上字第五０三五號
　　上　訴　人　　台灣高等法院花蓮分院檢察署檢察官
　　被　　　告　　甲○○
右上訴人因被告違反槍砲彈藥刀械管制條例案件，不服台灣高等法院花蓮分院中華民
國八十九年二月二十九日第二審更審判決（八十八年度上重更(一)字第四一號，起訴案
號：台灣台東地方法院檢察署八十六年度偵字第二五四六號），提起上訴，本院判決
如左：
    主  文
原判決撤銷，發回台灣高等法院花蓮分院。
    理  由
本件原判決以公訴意旨略稱：被告甲○○自不詳時間起，無故持具有殺傷力之：西
班牙製０．三二ｍｍ制式手槍乙支、改造手槍乙支（含子彈五發）、點二二手槍
乙支（含子彈五發）、美製貝瑞塔九二槍乙支（含彈匣二個、子彈二十九顆）、
義製貝瑞塔０．三八手槍乙支（含彈匣一個、達姆彈五顆）、美製九○手槍乙支（
含彈匣一個、子彈五顆）、巴西製九○手槍乙支（含彈匣一個、子彈六顆），嗣先
後於民國八十四年二月間，在新竹縣南寮漁港將前開所示槍彈寄藏於羅泰浩處；
於八十四年四月底以電話通知鄒雲興在新竹某地取出前開所示槍彈；於八十五年八
月間在新竹市某處，將前開所示槍彈交予陳鴻仙使用，因認甲○○涉犯槍砲
彈藥刀械管制條例第七條第四項等罪嫌云云。經審理結果，認無積極證據證明被告有
上揭犯行，因而撤銷第一審關於論處被告以未經許可，無故持有手槍罪刑部分判決，
改判諭知被告上開被訴部分無罪，雖非無見。
惟按：(一)證人之陳述部分前後不符，或相互間有所歧異時，究竟何者為可採，法院仍
得本其自由心證予以斟酌，非謂一有不符或矛盾，即應認其全部均為不可採信。原判
決雖認證人鄒雲興於台灣桃園地方法院八十四年度訴字第一一五四號案件警訊、偵查
、第一審及原審前審囑託台灣桃園地方法院訊問時之供述前後不符，顯難採信等情，
惟證人鄒雲興於台灣桃園地方法院八十四年度訴字第一一五四號案件八十二年五月十
八日警訊時供稱：伊所持有之美製０‧二二口徑手槍及子彈五發（即前開所示之槍
彈）係被告於八十四年三月間，自大陸打電話要伊前往高速公路新竹交流道往新竹光
復路方向橋墩下第一根柱子下取得云云（見第一審卷(一)第一八二頁正面），嗣於檢察
官偵查時供稱：「（你在警訊中稱自今年五月初起，持有槍械一把，是否實在？）是
，我自動告知警方此事」「八十四年四月底，楊玉彬（按係甲○○之誤｜以下同）打
電話給我叫我去新竹某地拿槍，我就去拿回來，我一拿到就放到『小李』那裡，因為
我不敢拿槍」「（楊玉彬姓名實在？）實在，四十八年次，現去大陸」「約拿到（槍
枝）後一、二十天後，不到一個月交給『小李』的這段期間，我都把它藏在我楊梅住
處附近之草堆中……（楊玉彬）只叫我保管，他會託人來拿，他沒說那是槍、彈」各
等語（同卷第一九三頁反面、二０三頁反面），就被告如何於八十四年間，自大陸打
電話囑其前往拿取槍、彈，其於取得後，未敢久藏，即轉交綽號「小李」寄藏之時、
地、數量及方法之情事，皆供述甚為詳盡明確，況參酌證人鄒雲興於第一審調查時供
認：「直到他（被告）潛逃大陸之前均還有聯絡，最後一次是在大陸深圳一家飯店見
面，那時是八十一年、八十二年均有在那裡見面」及桃園縣警察局刑警隊小隊長林慧
明於第一審法院審理時證稱：「（是如何查獲本案？）當初是我們偵辦鄒雲興煙毒案
件，在警訊中他自動供出他有槍、彈」各等語（見第一審卷(二)第一三五頁、第一審卷
(一)第二０四頁背面），且前開所示之槍、彈，經內政部警政署刑事警察局鑑驗均具
殺傷力，亦有該鑑驗通知書在卷可按，嗣鄒雲興經台灣桃園地方法院以未經許可，無
故寄藏制式手槍罪，判處有期徒刑拾月，亦有台灣桃園地方法院八十四年度訴字第一
一五四號判決書在卷可按（見第一審卷(一)第二０六頁背面、二二四頁），似足證鄒雲
興與被告甚為熟稔，其證述並非悉屬子虛，則其嗣後翻異前詞，改稱係其自行購入上
開槍、彈，並非被告所交付，是否為事後迴護被告之詞？即非無疑，況其既係主動供
述本案，衡情應無故陷與其交情不惡之舊識即被告之必要，又其最初於桃園縣警察局
刑警隊小隊長林慧明訊問時，曾否供述前開所示之槍、彈，係其向他人購入，購買
之對象及原因為何等情，此與判斷證人鄒雲興所證是否可信，至有關係，原判決未詳
予調查，細心勾稽，亦未傳喚證人桃園縣警察局刑警隊小隊長林慧明以明究竟，即認
被告所辯可採，遽行判決，自有證據調查未盡之違誤。（二）採為判決基礎之證據雖
已調查，唯若尚有其他必要部分未予調查，即與證據未經調查無異，如遽行判決，仍
難謂無刑事訴訟法第三百七十九條第十款規定所稱應於審判期日調查之證據，而未予
調查之違法。原判決理由二之(三)雖以證人陳鴻仙於八十六年一月二十八日警訊時指認
被告之口卡後，嗣於第一審審理時已改稱：不識被告云云，且其所稱之「阿賓」年四
十多歲，亦與被告當時年僅三十六歲不符等情，資為有利被告之認定。然由容貌及外
表判斷他人之真實年齡，常因個人之主觀認定而異，況被告於八十六年五月十三日警
訊時即已供稱：認識陳鴻仙，且與之無仇恨云云，嗣於同年月十五日警訊時仍供認：
其於七十八、九年間，在台北市士林區黃瑞明之朋友所主持之賭場內與陳鴻仙相識等
語，並指認陳鴻仙之照片影本無訛（見八十六年度偵緝字第一四０號偵查卷第五十三
頁背面、八十六年度偵字第五七０四號偵查卷第三十七、四十一頁），應足證被告與
證人陳鴻仙早已相識，則證人陳鴻仙於八十七年四月二日第一審審理時，改稱不識被
告云云，是否亦為事後迴護被告之詞，不無疑問，其實情如何，自有究明之必要，原
判決未予調查，遽為被告有利之認定，亦嫌速斷。檢察官上訴意旨所為指摘，為有理
由，應認原判決仍有撤銷發回之原因。
據上論結，應依刑事訴訟法第三百九十七條、第四百零一條，判決如主文。
中      華      民      國    九十一    年      九      月     十一     日
                              最高法院刑事第十庭
                                  審判長法官  林  增  福
                                        法官  邵  燕  玲
                                        法官  吳  昆  仁
                                        法官  陳  世  雄
                                        法官  惠  光  霞
      右正本證明與原本無異
                                              書  記  官
中      華      民      國    九十一    年      九      月     十七     日
